臺灣新北地方法院民事判決
111年度訴字第28號
原      告  台新國際商業銀行股份有限公司

法定代理人  尚瑞強  
訴訟代理人  廖克修  
            蔡宗芹  
            向勃睿  
被      告  李基益律師(即王偉正之遺產管理人)

訴訟代理人  胡荃芳  
上列當事人間請求清償債務事件，經本院於民國111年 4月1日言
詞辯論終結，判決如下：
    主  文
原告之訴駁回。
訴訟費用由原告負擔。 
    事實及理由
 壹、程序方面：　　
一、王偉正於民國94年7月29日死亡，其繼承人均已拋棄繼承，
    台灣南投地方法院遂依原告聲請以110年度司繼字第89號民
    事裁定選任李基益律師為王偉正之遺產管理人，有原告所提
    上開裁定附卷可憑，故原告以李基益律師（即王偉正之遺產
    管理人）為本件被告，核無不合。
二、按訴狀送達後，原告不得將原訴變更或追加他訴。但擴張或
    減縮應受判決事項之聲明者，不在此限，民事訴訟法第255
    條第1項第3款定有明文。查原告起訴時原聲明為：「被告
    應於管理被繼承人王偉正之遺產範圍內給付原告新臺幣（下
    同）47,829元，及自92年7月17日起至104年8月31日止，按
    年息20%計算之利息，與自104年9月1 日至清償日止，按年
    息15%計算之利息。被告應於管理被繼承人王偉正之遺產範
    圍內給付原告718,643元，及其中167,433元，自110年6月8
    日起至清償日止，按年息15%計算之利息」（見本院110年度
    司促字第22864號卷第7頁），嗣於民國111年2月17日具狀及
    於111年3月8日本院言詞辯論期日變更聲明為：「被告應於
    管理被繼承人王偉正之遺產範圍內給付原告47,829元，及自
    105年8月4 日至清償日止，按年息15%計算之利息。被告應
    於管理被繼承人王偉正之遺產範圍內給付原告167,433元，
    及自105年8月4日起至清償日止，按年息15%計算之利息」（
    見本院卷第53、87頁），核屬減縮應受判決事項之聲明，應
    予准許。
貳、實體方面：　
一、原告主張：王偉正於91年9月30日向原告申請現金卡信用貸
    款（帳號：0000000000000000），依信用貸款約定書第1條
    約定，王偉正得以金融卡提款或轉帳方式動撥貸款額度之現
    金，且該約定書第5 條約定，其應於每月之繳款截止日繳納
    每月應還之金額，詎其於92年6月後未依約還款及支付利息
    ，依該約定書第9條約定，其已喪失期限利益，視為全部到
    期，原告自得請求其返還尚積欠之借款本金47,829元及依該
    約定書第8條約定之利息。另王偉正於87年3月5日向原告申
    請信用卡（卡號：0000000000000000）使用，依約其得於特
    約商店記帳消費，且所生應付帳款應於當期繳款截止日前向
    原告清償或以循環信用方式繳付最低應繳金額，詎其於92年
    8月以後未依約清償最低應繳金額，依會員約定條款第24條
    約定，其已喪失期限利益，視為全部到期，原告自得請求其
    返還尚積欠之信用卡帳款本金167,433元及依會員約定條款
    第16條約定之利息等語，其聲明為：被告應於管理被繼承
    人王偉正之遺產範圍內給付原告47,829元，及自105年8月4 
    日至清償日止，按年息15%計算之利息。被告應於管理被繼
    承人王偉正之遺產範圍內給付原告167,433元，及自105年8
    月4日起至清償日止，按年息15%計算之利息。
二、被告辯稱: 本件本金債權之請求權已罹於15年時效，利息債
    權之從權利亦失所附麗，被告皆得拒絕給付等語。其聲明為
    ：原告之訴駁回。
三、按請求權，因15年間不行使而消滅；消滅時效，自請求權可
    行使時起算；時效完成後，債務人得拒絕給付，民法第125
    條前段、第128條前段、第144條第1項分別定有明文。查原
    告主張之上開事實，固據提出現金卡申請書暨約定書、信用
    貸款約定書、帳務查詢明細、信用卡申請書、信用卡會員約
    定條款、帳務查詢明細等件影本為證，復為被告所不爭執，
    自堪信為真實。惟依原告主張，依原告與王偉正間之約定，
    王偉正若未依約按期繳款，積欠之信用卡帳款及現金卡貸款
    視為全部到期，且依原告所述，王偉正之信用卡帳款最後還
    款日為92年8月；現金卡貸款最後還款日為92年6月，則王偉
    正分別自92年9月及92年7月已喪失期限利益，原告自92年9
    月及92年7月起即可向王偉正行使返還信用卡帳款及現金卡
    貸款之請求權，且請求權之消滅時效應自上開期間起算。原
    告卻遲至110年7月13日始提出本訴，有原告支付命令聲請狀
    上本院收文日期戳章可證，已逾15年時效期間，是被告以罹
    於時效抗辯而拒絕給付，即屬有據。
四、再按已屆期之遲延利息，屬於從權利，其主債權於時效完成
    後，經債務人行使抗辯權，即歸於消滅，從權利之時效雖未
    完成，亦隨之而消滅，此有最高法院99年度第5次民事庭會
    議決議意旨可參。準此，本金債權罹於時效後，債權人亦不
    得就債務人為時效抗辯前已發生而尚未罹於時效之利息為請
    求。查原告就本件信用卡帳款及現金卡貸款本金之主債權，
    既已罹於時效，被告並為時效之抗辯而拒絕給付，依前開說
    明，屬從權利之利息債權，亦因主債權時效完成而隨同罹於
    時效，故被告同以時效抗辯，拒絕給付上開信用卡帳款及現
    金卡貸款之利息，亦屬有據。
五、綜上所述，原告依消費借貸法律關係，請求被告給付如其訴
    之聲明所示之本金及利息，因其請求權均已罹於時效，並經
    被告為時效抗辯，故原告之請求為無理由，應予駁回。
六、本件事證已臻明確，兩造其餘攻擊防禦方法及證據，核與判
    決之結果不生影響，爰不一一論列，併此敘明。
七、訴訟費用負擔之依據：民事訴訟法第78條。
中　　華　　民　　國　　111 　年　　4 　　月　26 　　日
                  民事第四庭    法　官　古秋菊
以上正本係照原本作成
如對本判決上訴，須於判決送達後20日內向本院提出上訴狀。
中　　華　　民　　國　　111 　年　　4 　　月　26 　　日
                                書記官　劉馥瑄